# 请教陈版主关于外包服务再转包给第三方的收入处理方式

提问人：等待心情 时间：2011-07-15 15:14:51
关于服务外包企业，不管是做BPO还是ITO，如果该企业与客户签订了销售合同，但是又把这项业务转包给了第三方，待第三方完成并且客户验收通过后，收入应如何处理呢？ 因为最近遇到一家上市公司，对于这种情况，收入已净值来入账的，即按照合同总金额减去第三方的成本，以净值来确认收入 这种方式有些不太理解，正常来讲，觉得应该是以合同金额按照收入确认准则确认相关收入，而第三方成本确认为成本，不知道哪种方式更合理些，望赐教，非常感谢！

回答人：chenyiwei
要根据具体的业务模式来确定，包括你公司是否有权自主选择分包商并与分包商谈判确定分包价格而无需业主方同意；你公司是否就分包商提供的劳务向业主方承担责任；是否承担信用风险等。
一般情况下，总额法和净额法选择的主要考虑如下所述，供参考。
根据《企业会计准则第 14 号——收入》第二条对“收入”的定义，“收入，是指企业在日常活动中形成的、会导致所有者权益增加的、与所有者投入资本无关的经济利益的总流入”。因此，是否导致所有者权益增加，是界定一项经济利益流入是否构成收入的重要判断标准。当存在委托代理销售关系的情况下，代理方代表委托方收取的款项并不代表其股东权益的增加，因而不应确认为收入，而应以净额列示收入。 因此，在判断收入的确认和列报应当采用“总额法”还是“净额法”时，首先需要明确的问题就是企业（报告主体）在交易中所处的地位，即其自身是否构成交易的一方，并直接承担交易的后果；还是仅仅在交易双方之间起到居间的作用，仅仅就其提供的居间代理服务收取佣金，而并不承担交易的后果。换言之，企业与供应商之间的交易是否为独立于企业与顾客或用户之间的交易的另一项交易；企业是否承担了所交易的商品或服务的所有权上的主要风险和报酬。以前述的电信运营商例子而言，如果电信运营商自身就是交易的一方，则其应当把向用户收取的全部款项确认为收入，并将其应付给内容提供商的款项确认为购买这些内容的成本（即营业成本）；如果电信运营商仅仅是以内容提供商之代理人的身份与用户发生交易，则仅就其所获取的佣金确认收入。 在确定企业在交易中所处的地位是否为代理人时，需要综合考虑所有事实和因素（尤其是重大风险和报酬的承担情况），作出适当的职业判断。
但是，一般认为，如果存在以下一种或数种情况，则企业自身被认定为交易的一方，从而需要按总额确认收入的可能性相对较大：
（ 1 ）根据所签订的合同条款，企业是首要的义务人，负有向顾客或用户提供商品或服务的首要责任，包括确保所提供的商品或服务可以被顾客或用户接受。 企业在营销商品或服务的过程中所作出的书面或其他形式的声明，以及销售合同条款的约定，通常可以提供表明企业还是供应商是首要义务人的证据。 如果企业仅仅负责安排所订购的商品的运输，则不认为企业承担了首要责任。 如果企业所提供的某项商品或服务可以有多个供应商，企业有能力从中自主选择使用哪一个供应商提供的商品或服务，则表明企业很可能是首要义务人，应按总额法确认收入。 （ 2 ）企业在交易过程中承担了一般存货风险，即存货所有权上的主要风险和报酬，例如标的商品或服务的价格变动风险、滞销积压风险等。 一个常见的例子是：如果企业在顾客订购某项商品之前持有该项商品的所有权（作为自身存货管理），或者当顾客退货时，该商品的所有权即转归企业，且无权就价格下跌损失从供应商处取得补偿或者无条件地将顾客退回的商品再退还给供应商并取得补偿，则很可能表明企业承担了一般存货风险。 在考虑这一因素的影响时，需要关注的是：此处的“一般存货风险”是指无法获得补偿的一般存货风险。因此，需要考虑企业和供应商之间的协议安排是否降低了企业所面临或承担的一般存货风险水平。例如，如果企业有权就价格下跌损失从供应商处取得补偿，或者无条件地将顾客退回的商品再退还给供应商并取得补偿，则这样的交易安排可以显著降低或者实质上消除企业所承担的一般存货风险。 就提供服务的合同而言，如果合同约定无论最终用户是否接受该服务，企业都必须向该服务的提供商支付报酬的，则表明企业承担了与该项服务相关的“一般存货风险”，应按总额法确认收入。 （ 3 ）企业能够自主决定所交易的商品和服务的价格；或者能够改变所提供的商品和服务，或者自行提供其中的部分服务。 如果企业具备合理的定价自由权，可以在由宏观经济、行业和市场等因素确定的合理价格区间之内自行确定所交易的商品或服务的价格，可能表明企业承担了交易过程中的主要风险和报酬，应按总额法确认收入。 如果企业从实体上改变了所提供的商品或劳务（而不仅仅是简单的包装），或者自行提供其中的部分服务，则通常表明企业自身承担了向顾客或用户提供商品或服务的首要责任。 如果企业参与了对所提供的商品或服务的具体规格要求的确定，则应按总额法确认收入的可能性相对较大。 （ 4 ）企业承担了信用风险。 例如，如果根据企业与供应商签订的合同，即使最终用户或顾客无力付款，企业仍需承担向供应商支付货款或劳务款项的责任，则此时企业承担了源自顾客或用户的信用风险；又如，如果由供应商提供的商品或服务存在缺陷，当顾客或用户提出索赔时，企业仍应先行承担赔付责任后，再向供应商追偿，则此时企业承担了源自供应商的信用风险。 如果企业在向顾客或客户提供商品或服务之前，即已经从顾客或客户收到全部款项的（即此时企业尚未发生对供应商的付款义务），则企业不承担交易过程中源自顾客或客户的信用风险。如果顾客或客户使用信用卡付款，并且企业在发出商品或者提供劳务之前就该笔款项已经获得授权的，则可以认为信用风险在很大程度上已被化解。已化解或消除的信用风险不作为按总额法确认收入的证据。 在上述电信运营商的例子中，如果该特定内容与该电信运营商所提供的其他产品或服务捆绑定价销售，则应当按总额法确认收入，并将应付给内容提供商的款项确认为营业成本。相反地，如果特定内容并未与该电信运营商所提供的其他产品或服务捆绑定价销售，因此电信运营商的网络在此方面仅仅起到内容传输介质的作用，则应按照净额法确认收入，即仅把实际赚取的佣金确认为收入。 如果不存在上述任一情形，则企业处于代理人地位，按所获取的佣金净额确认收入的可能性相对较大。如果存在以下情况，可能表明企业处于代理人地位，应按净额法确认收入： (1)根据所签订的合同条款，首要义务人是供应商而不是本企业； (2)企业在交易中赚取的报酬是事先确定的，或者是固定收益（无论向顾客或用户收取的价款为多少），或者是按确定比例计算； (3)企业不承担信用风险。